臺灣臺北地方法院民事判決
111年度訴字第3499號
原      告  徐美代  
訴訟代理人  張艾玲  
被      告  馬子如  



上列當事人間請求遷讓房屋等事件，本院於民國111年8月22日言
詞辯論終結，判決如下：
　　主　    文
被告應將門牌號碼臺北市○○區○○○路○段○○○巷○○號二樓建物騰空
遷讓返還原告。
被告應給付原告新臺幣陸萬貳仟陸佰捌拾伍元及自民國一百一十
一年五月十日起至清償日止，按週年利率百分之五計算之利息。
被告應自民國一百一十一年四月二十二日起至遷讓返還上開房屋
之日止，按月給付原告新臺幣貳萬捌仟元。
訴訟費用由被告負擔。
本判決第一項於原告以新臺幣貳拾柒萬參仟元為被告供擔保後，
得假執行。但被告如以新臺幣捌拾貳萬壹仟肆佰零柒元為原告預
供擔保，得免為假執行。
本判決第二項前段於原告以新臺幣貳萬元為被告供擔保後，得假
執行。但被告如以新臺幣陸萬貳仟陸佰捌拾伍元為原告預供擔保
，得免為假執行。
本判決第三項各到期部分於原告以新臺幣玖仟元為被告供擔保後
，得假執行。但被告於各到期部分如以新臺幣貳萬捌仟元為原告
預供擔保，得免為假執行。
    事實及理由
壹、程序事項
一、被告經合法通知未於言詞辯論期日到場，核無民事訴訟法第386條所列各款情形，爰依原告之聲請，由其一造辯論而為判決。
二、按訴狀送達後，原告不得將原訴變更或追加他訴，但減縮應
    受判決事項之聲明者，不在此限，民事訴訟法第255條第1項
    第3款分別定有明文。本件原告起訴時訴之聲明為：㈠被告應
    將門牌號碼臺北市○○區○○○路0段000巷00號2樓房屋（下稱系
    爭建物）騰空搬遷返還給原告。㈡被告應給付原告新臺幣（
    下同）6萬2,685元，及自起訴狀繕本送達翌日起至清償日止
    ，按週年利率5％計算之利息。㈢被告應給付原告自民國111年
    4月20日起至遷讓返還房屋之日止，按月給付2萬8,000元，
    及自起訴狀繕本送達翌日起至清償日止，按週年利率5％計算
    之利息。㈣願供擔保請准宣告假執行（見北簡卷第11頁）；
    嗣於111年8月4日以民事補充理由狀將上開第㈢之聲明變更為
    ：被告應給付原告自111年4月22日起至遷讓返還房屋之日止
    ，按月給付2萬8,000元，及自起訴狀繕本送達翌日起至清償
    日止，按週年利率5％計算之利息（見本院卷第23頁）；原告
    再於111年8月22日言詞辯論當庭，就上開第㈢項聲明捨棄遲
    延利息之請求（見本院卷第94頁），核原告上開所為屬減縮
    應受判決事項之聲明，揆諸前開規定，原告所為訴之變更，
    應予准許。
貳、實體事項：
一、原告主張：
  ㈠兩造於110年3月29日簽立房屋租賃契約書（下稱系爭租約）
    ，約定由原告將系爭建物出租給被告，租期2年，租賃期間
    自110年4月5日至112年4月4日止，租金每月2萬8,000元，並
    經臺灣士林地方法院所屬民間公證人林智育事務所公證。因
    被告受有每月政府租金補助差額4,545元，故依據系爭租約
    第3條約定，每月被告實際自負租金數額為2萬3,455元，並
    應於每月5日前繳付租金。
  ㈡被告自110年7月5日起至111年4月5日應繳租金為10期，故該
    期間應繳之租金為23萬4,550元，被告於期間已繳納11萬5,8
    65元，累計欠租金額即為上開數額之差額11萬8,685元，扣
    除押租金5萬6,000元，仍欠租6萬2,685元，已逾2個月之租
    金，原告已寄發存證信函催請被告限期繳租並搬遷、終止租
    約，並已於111年4月20日經原告催告後再度寄送存證信函給
    被告表明終止租約，該信函於同月21日送達被告，故系爭租
    約已於111年4月21日終止。被告仍未將系爭建物返還原告。
    於租賃契約終止後被告仍無權占用原告之系爭建物，自應由
    被告自111年4月22日起按月給付原告相當於租金之不當得利
    ，即每月2萬8,000元。
  ㈢爰依系爭租約、民法第455條、第767條第1項之規定提起本件
    訴訟。　
  ㈣並聲明：1.被告應將系爭建物騰空搬遷返還給原告。2.被告
    應給付原告6萬2,685元，及自起訴狀繕本送達翌日起至清償
    日止，按週年利率5％計算之利息。3.被告應給付原告自111
    年4月22日起至遷讓返還房屋之日止，按月給付2萬8,000元
    。4.願供擔保請准宣告假執行。
二、被告經合法通知，未於言詞辯論期日到場，亦未提出書狀作
    任何聲明或陳述。
三、經查：原告主張之事實，業據提出業經臺灣士林地方法院所
    屬民間公證人林智育事務所公證之系爭租約及公證書、系爭
    建物所有權狀、前述各存證信函與函件執據、收件回執、臺
    北市政府都市發展局110年2月9日之函文及附件為證（見北
    簡卷第15至33、41至51頁、本院卷第29至47、55至68、71至
    89頁），被告復經合法通知，無正當理由未到庭，亦未提出
    書狀為任何聲明或陳述，依民事訴訟法第280條第3項前段，
    原告之主張應堪信為真實，茲就原告之各項請求分述如下：
　㈠請求遷讓返還系爭建物部分：
　1.按租賃定有期限者，其租賃關係，於期限屆滿時消滅；租賃
    期限屆滿後，承租人仍為租賃物之使用、收益，而出租人不
    即表示反對之意思者，視為以不定期限繼續契約，民法第45
    0條第1項、第451條所明定。又定有期限租賃之出租人不欲
    續租者，須於訂約時、期限屆滿前或屆滿後，向承租人具體
    、明白表示期滿後不再續租或續租應另訂租約之反對意思，
    使承租人有所預期，且不得任由承租人繼續為租賃物之使用
    收益（最高法院101年台上字第1398號判決意旨參照）。次
    按，承租人於租賃關係終止後，應返還租賃物；租賃物有生
    產力者，並應保持其生產狀態，返還出租人；所有人對於無
    權占有或侵奪其所有物者，得請求返還之。對於妨害其所有
    權者，得請求除去之。有妨害其所有權之虞者，得請求防止
    之。民法第455條、第767條第1項亦有明文。
　2.兩造之系爭租約業經原告以被告欠租達2個月，乃於111年4
    月20日寄發存證信函通知被告終止契約，該函並已於111年4
    月21日送達被告等情，有該存證信函與收件回執在卷可稽（
    見本院卷第64至65、67頁），則兩造間之系爭租約因終止而
    消滅，依民法第455條前段及民法第767條第1項之規定，原
    告自得請求被告將系爭建物騰空遷讓返還，是原告此部分主
    張，自屬有據。
　㈡請求給付租欠之租金部分：
　1.按承租人應依約定日期，支付租金，民法第439條前段定有
    明文。又按押租金之主要目的在於擔保承租人履行租賃債務
    ，故租賃關係消滅後，承租人如有欠租或其他債務不履行時
    ，其所交付之押租金，發生當然抵充之效力（最高法院87年
    度臺上字第1631號判決要旨可資參照）。
　2.本件兩造已於系爭租約書第3條約明租金數額及各期租金之
    給付日期（見本院卷第36頁），被告自110年7月5日起至111
    年4月5日應繳租金為10期，故該期間應繳之租金為23萬4,55
    0元，扣除原告自承被告於期間已繳納11萬5,865元，累計欠
    租金額即為上開數額之差額11萬8,685元，再依前開說明應
    扣除依系爭租約第4條約定業經被告給付之押租金5萬6,000
    元，被告上積欠6萬2,685元之租金，是原告請求此部分之租
    金，自屬有據。
  ㈢相當於租金之不當得利部分：　　
　1.按無法律上之原因而受利益，致他人受損害者，應返還其利
    益，民法第179條定有明文。無權占有他人之土地，可能獲
    得相當於租金之利益，為社會通常之觀念，故如無權占有他
    人之房屋，加害人應返還之不當得利之範圍，為相當於租金
    之利益（最高法院97年度台上字第294號判決意旨參照）。
　2.本件租賃契約已於111年4月21日終止，則被告即負有返還租
    賃物即系爭建物之義務，且被告自租約終止之翌日即111年4
    月22日起已無占有使用系爭建物之正當權源，仍未返還系爭
    房屋，致原告受有無法占有、使用、收益系爭房屋之損害，
    依上開說明，被告無權占有系爭房屋可能獲得相當於租金之
    利益，又被告前依系爭租約承租系爭建物之租金為每月2萬8
    ,000元，故原告應得每月向被告請求相當於該租金數額之不
    當得利。是原告請求被告自111年4月22日起被告遷讓返還系
    爭建物予原告之日止，按月給付原告2萬8,000元，於法有據
    ，應予准許。
四、綜上所述，原告依系爭租約及民法第767條、第179條之規定
    ，請求被告應將系爭建物騰空遷讓返還與原告、應給付原告
    6萬2,685元欠繳付租金，並該部分自起訴狀繕本送達被告翌
    日即111年5月10日（見北簡卷第65頁送達回證）起至清償日
    止，按週年利率5％計算之利息，及自111年4月22日起至遷讓
    返還系爭建物之日止，按月給付原告2萬8,000元相當租金之
    不當得利，均為有理由，應予准許。又本件原告陳明願供擔
    保，請准宣告假執行，核無不合，爰酌定相當擔保金額，予
    以准許，並依同法第392條第2項規定，依職權酌定相當之擔
    保金額，宣告被告為原告預供擔保後，得免為假執行。
五、據上論結：本件原告之訴為有理由。依民事訴訟法第385條第1項前段、第78條、第390條第2項、第392條第2項，判決如主文。
中　　華　　民　　國　　111 　年　　8 　　月　　29　　日
                  民事第七庭    法  官    陳彥君  
以上正本係照原本作成。
如對本判決上訴，須於判決送達後20日內向本院提出上訴狀。如
委任律師提起上訴者，應一併繳納上訴審裁判費。
中　　華　　民　　國　　111 　年　　8 　　月　　29　　日
                                書記官    吳昭誼